【裁判字號】    90,訴,1140
【裁判日期】    901025
【裁判案由】    廢棄物清理法
【裁判全文】
臺灣彰化地方法院刑事判決                          九十年度訴字第一一四號
    公  訴  人  臺灣彰化地方法院檢察署檢察官
    被      告  甲○○
    選任辯護人  黃精良
右被告因違反廢棄物清理法案件，經檢察官提起公訴（九十年度偵字第四九０七號）
，本院判決如左：
    主      文
甲○○連續未依廢棄物清理法第二十條規定領有廢棄物清除、處理許可證或核備文件
，從事廢棄物清除、處理，處有期徒刑壹年陸月，緩刑肆年。
    事      實
一、甲○○明知其並未領有廢棄物清除、處理之許可證或核備文件，且未經主管機關
    許可，竟基於概括之犯意，自民國九十年五月間起，駕駛拼裝貨車，前往彰化縣
    境不詳處所之工地，載運清理該工地之廢鑄鐵砂、建築廢棄物及水溝污泥等廢棄
    物，至其管理使用未經主管機關許可而提供之彰化縣鹿港鎮○○段第二五九號土
    地上堆置傾倒，而連續從事廢棄物之清除。嗣於九十年六月十二日十六時五十分
    許，甲○○駕駛拼裝貨車在該處整理時為警查獲。
二、案經彰化縣警察局鹿港分局報請臺灣彰化地方法院檢察署檢察官偵查起訴。
    理      由
一、訊據被告甲○○固坦承以前開拼裝貨車清理載運上開廢棄物，並提供其前開所使
    用管理之土地堆置之事實不諱，惟辯稱：伊自七十一年間即開始從其鹿港鎮頭崙
    里埔尾巷四五號載運廢棄物云云。然查：其所稱之載運地點，於七十年間即因颱
    風來襲倒塌，且於八十八年底已用混凝土覆蓋掩埋，現場並未發現有何建築廢棄
    物，且其舊宅現場周遭亦未發現類似查獲現場傾倒之廢棄物等事實，業據檢察官
    指揮警員前往現場查看屬實，並製有偵查報告一份及照片二幀在卷可稽，被告於
    審理中猶執陳詞，以上揭情詞置辯，尚屬無據，不足採信。復查廢棄物清理法第
    二十二條第二項第四款之「清除」係指廢棄物之收集、運輸行為，貨車司機以貨
    車載運廢棄物即為非法清除廢棄物之行為，有行政院環境保護署八十九年一月十
    五日環署廢字第ΟΟ八二九八三號函一份在卷可稽。是被告以自小貨車運載廢棄
    物即已該當廢棄物「清除」之犯行，此外復有土地謄本、地籍圖謄本、查獲現場
    圖、稽查紀錄各一份、彰化縣環境保護局第五課檢驗報告二份及照片三幀附卷可
    稽，本件事證明確，其犯行堪以認定。
二、按公、民營廢棄物清除、處理機構經營廢棄物之貯存、清除或處理業務，應列明
    專業技術人員與貯存清除、處理之工具、方法、設備及場所，向地方主管機關申
    請核發許可證。但從事有害事業廢棄物之貯存、清除或處理者，地方主管機關應
    先報請中央主管機關核准，始得發給許可證。此廢棄物清理法第二十條定有明文
    。核被告甲○○所為，係犯廢棄物清理法第二十二條第二項第三、四款之罪。所
    犯上開二罪間，具有方法、目的之牽連關係，應從一重處斷。又被各先後多次上
    開犯行，時間緊接，顯係基於概括之犯意，觸犯構成要件相同之罪名，應依連續
    犯論以一罪，並加重其刑。爰審酌被告對於環境衛生所產生之危害、犯罪所得之
    利益及其犯罪動機、手段、智識程度等一切情狀，量處如主文所示之刑。又被告
    前未受有期徒刑以上刑之宣告，有臺灣彰化地方法院檢察署刑案資料查註紀錄表
    及臺灣高等法院被告全國前案紀錄表附卷可憑，其等經此教訓，當知警惕，而無
    再犯之虞，被告係為謀生始為此犯行，本院認為本件所宣告之刑，以暫不執行為
    適當，爰宣告緩刑四年，以啟自新。
據上論斷，應依刑事訴訟法第二百九十九條第一項前段，廢棄物清理法第二十二條第
二項第三款、第四款，刑法第十一條前段、第五十六條、第五十五條、第七十四條第
一款，判決如主文。
本案經檢察官李芳瑜到庭執行職務。
中      華      民      國    九十      年      十      月    二十五    日
                            臺灣彰化地方法院刑事第二庭
                                  法      官
右正本證明與原本無異。
如不服本判決，應於判決送達後十日內向本院提出上訴狀( 須附繕本 )。
                                  法院書記官
中      華      民      國    九十      年      十      月    二十五    日
廢棄物清理法第二十二條
違反第八條、第十三條第一項、第四項至第七項、第十五條、第十八條、
第二十條及第二十一條之規定，因而致人於死者，處無期徒刑或七年以上
有期徒刑，得併科五百萬元以下罰金；致重傷者，處三年以上十年以下有
期徒刑，得併科三百萬元以下罰金；致危害人體健康導致疾病者，處五年
以下有期徒刑，得併科二百萬元以下罰金。
有左列情形之一者，處一年以上五年以下有期徒刑，得併科一百萬元以下
罰金︰
一  任意棄置有害事業廢棄物者。
二  事業機構未依本法規定之方式貯存、清除、處理或再利用廢棄物，致
    污染環境者。
三  未經主管機關許可，提供土地回填、堆置廢棄物者。
四  未依第二十條規定領有廢棄物清除、處理許可證或核備文件，從事廢
    棄物貯存、清除、處理，或未依廢棄物清除、處理許可證或核備文件
    內容貯存、清除、處理廢棄物者。
五  執行機關委託未取得許可證之公、民營廢棄物清除、處理機構，清除
    、處理一般廢棄物者；或明知受託人非法清除、處理而仍委託者。
六  公、民營廢棄物處理機構或執行機關未處理廢棄物，開具虛偽證明者
    。
無許可證經營廢棄物清除、處理為常業者，處三年以上十年以下有期徒刑
，得併科三百萬元以下罰金。
法人之負責人、法人或自然人之代理人、受僱人或其他從業人員因執行業
務犯第一項、第二項之罪者，除處罰其行為人外，對該法人或自然人科以
罰金。
依本法規定有申報義務，明知為不實之事項而申報不實或於業務上作成之
文書為虛偽記載者，處三年以下有期徒刑、拘役或科或併科五十萬元以下
罰金。
科罰金時，應審酌犯罪所得之利益。如所得之利益超過罰金最多額時，得
於所得利益二倍之範圍內酌量加重。
對於違反本法之行為，民眾得敘明事實或檢具證據資料，向所在地執行機
關或主管機關檢舉。
主管機關或執行機關對於前項檢舉，經查證屬實並處以罰鍰者，其罰鍰金
額達一定數額時，得以罰鍰金額收入之一定比例，提充檢舉獎金。檢舉及
獎勵辦法由中央主管機關定之。
主管機關或執行機關為前項查證時，對檢舉人之身分應予保密。
事業機構清理廢棄物所生之費用應予財稅減免。凡遵守本法有關規定，績
效優良者，應予獎勵，其辦法由中央主管機關定之。


司法院資訊處製作；財團法人民間司法改革基金會備份。
